```{r}
setwd("/Users/wtsama/Documents/code/code2/R/课程设计/data_10y")
library(openxlsx)
hs300 <- read.xlsx("沪深 300_000300_日线数据.xlsx")
zz500 <- read.xlsx("中证 500_000905_日线数据.xlsx")
zz1000 <- read.xlsx("中证 1000_000852_日线数据.xlsx")

hs300$date <- as.Date(hs300$交易时间, origin=as.Date("1899-12-30"))

stock_returns <- data.frame(
    hs300_close = hs300$收盘价,
    zz500_close = zz500$收盘价,
    zz1000_close = zz1000$收盘价,
    date = hs300$date
)
head(stock_returns)
stock_returns <- na.omit(stock_returns) # 去除最后一行的缺失值
tail(stock_returns)
length(stock_returns$hs300_close) # 2431
```
```{r}
library(rugarch)
library(FinTS)
library(tidyverse)
library(xts)
```

```{r}
hs300_log_return <- diff(log(hs300$收盘价), lag = 1) # 计算对数收益率,补齐数据
zz500_log_return <- diff(log(zz500$最低价), lag = 1)
zz1000_log_return <- diff(log(zz1000$收盘价), lag = 1)

stock_returns$hs300_ret <- hs300_log_return
stock_returns$zz500_ret <- zz500_log_return
stock_returns$zz1000_ret <- zz1000_log_return

library(tidyr)
# 替换多列 NA
stock_returns <- stock_returns %>%
  mutate(across(c(hs300_ret, zz500_ret, zz1000_ret), ~ replace_na(., 0)))

head(stock_returns$hs300_ret)
```
转换为时间序列
```{r}
hs300_xts <- xts(stock_returns$hs300_ret,
                 order.by = stock_returns$date)

zz500_xts <- xts(stock_returns$zz500_ret,
                 order.by = stock_returns$date)

zz1000_xts <- xts(stock_returns$zz1000_ret,
                  order.by = stock_returns$date)
```
```{r}
# 假设你已有如下 xts 数据：
# hs300_xts, zz500_xts, zz1000_xts

# 1. 转换为月度收益率
monthly_returns <- merge(
  hs300 = apply.monthly(hs300_xts, FUN = sum),   # 每月求和（或使用 prod 计算复利）
  zz500 = apply.monthly(zz500_xts, FUN = sum),
  zz1000 = apply.monthly(zz1000_xts, FUN = sum)
)
date_seq <- seq(
  from = as.Date("2015-05-01"),
  to = as.Date("2025-04-01"),
  by = "month"
)
# 如果你想使用复利方式计算月度收益率（更准确）：
monthly_returns_compound <- merge(
  hs300 = apply.monthly(hs300_xts, function(x) prod(1 + x) - 1),
  zz500 = apply.monthly(zz500_xts, function(x) prod(1 + x) - 1),
  zz1000 = apply.monthly(zz1000_xts, function(x) prod(1 + x) - 1)
)
length(date_seq)
nrow(monthly_returns)
df_m <- data.frame(
  date = date_seq,
  hs300 = monthly_returns$hs300,
  zz500 = monthly_returns$zz500,
  zz1000 = monthly_returns$zz1000
)
head(df_m)
# 2. 保存为 CSV 文件
write.csv(df_m, "monthly_stock_returns.csv", row.names = TRUE)
```

ARCH效应检验
对每个指数进行ARCH-LM检验，确认是否存在波动聚集效应：
如果p值<0.05，说明存在ARCH效应，适合GARCH建模。
```{r}
# 沪深300
ArchTest(stock_returns$hs300_ret, lags = 5)

# 中证500
ArchTest(stock_returns$zz500_ret, lags = 5)

# 中证1000
ArchTest(stock_returns$zz1000_ret, lags = 5)
```
✅ 结论
由于 p 值非常小，我们 拒绝原假设，说明：

✅ 中证 500 的收益率序列存在显著的 ARCH 效应，即其波动率具有条件异方差性（volatility clustering），表现为波动幅度在某些时间段内集中出现。
---

既然发现了 ARCH 效应，可以进一步拟合 GARCH 类模型 来建模和预测波动率

3. **GARCH模型拟合**

基本`GARCH(1,1)`模型：
```{r}
# 设定模型规范
garch_spec <- ugarchspec(
  variance.model = list(model = "sGARCH", garchOrder = c(1, 1)),
  mean.model = list(armaOrder = c(0, 0), include.mean = TRUE),
  distribution.model = "std"  # 使用学生t分布考虑厚尾
)

# 拟合沪深300
# 注意使用时间序列化后的数据绘图避免出现时间错误
hs300_garch <- ugarchfit(spec = garch_spec, data = hs300_xts)

# 中证 500
zz500_garch <- ugarchfit(spec = garch_spec, data = zz500_xts)
# 中证 1000
zz1000_garch <- ugarchfit(spec = garch_spec, data = zz1000_xts)
```
沪深 300
```{r}
# 查看结果
hs300_garch
```
中证 500
```{r}
zz500_garch
```
中证 1000
```{r}
zz1000_garch
```
结果解读重点：

- 查看参数估计（omega, alpha1, beta1）是否显著
- 检查标准化残差是否通过Ljung-Box检验
- 查看信息准则（AIC, BIC）

4. **模型诊断**

沪深 300
```{r}
pdf('hs300 残差可视化.pdf')
# 残差诊断图
plot(hs300_garch, which = "all")
dev.off()
pdf('hs300 条件方差可视化.pdf')
# 条件方差可视化
fitted_volatility <- sigma(hs300_garch)
plot(fitted_volatility, main = "hs300 Conditional Volatility")
dev.off()
```
中证 500
```{r}
pdf('zz500 残差可视化.pdf')
# 残差诊断图
plot(zz500_garch, which = "all")
dev.off()

pdf('zz500 条件方差可视化.pdf')
# 条件方差可视化
fitted_volatility <- sigma(zz500_garch)
plot(fitted_volatility, main = "zz500 Conditional Volatility")
dev.off()
```
中证1000
```{r}
pdf('zz1000 残差可视化.pdf')
# 残差诊断图
plot(zz1000_garch, which = "all")
dev.off()

pdf('zz1000 条件方差可视化.pdf')
# 条件方差可视化
fitted_volatility <- sigma(zz1000_garch)
plot(fitted_volatility, main = "zz1000 Conditional Volatility")
# 保存图片
dev.off()
```

5. **结果保存**
```{r}
# 保存模型结果
save(hs300_garch, zz500_garch, zz1000_garch, file = "garch_models.RData")

# 输出参数表格
garch_results <- rbind(
  data.frame(Index = "HS300", t(coef(hs300_garch))),
  data.frame(Index = "ZZ500", t(coef(zz500_garch))),
  data.frame(Index = "ZZ1000", t(coef(zz1000_garch)))
)
write.csv(garch_results, "garch_parameters.csv", row.names = FALSE)
```

6. **结果改进**
- 对于沪深 300 指数，我们可以考虑添加外部冲击变量，如经济指标、行业信息等，以增强模型的预测能力。
- 对于中证 500 改用GJR-GARCH捕捉不对称效应
- 对于中证 1000 增加AR项改进均值方程
